【裁判字號】    89,交易,909
【裁判日期】    900213
【裁判案由】    過失傷害
【裁判全文】
臺灣高雄地方法院刑事判決                        八十九年度交易字第九九號
    公  訴  人  臺灣高雄地方法院檢察署檢察官
    被      告  乙○○
右列被告因業務過失傷害案件，經檢察官提起公訴（八十九年度調偵字第二八一號）
，本院判決如左：
    主  文
乙○○因過失傷害人，處有拘役參拾日，如易科罰金，以參佰元折算壹日。
    事  實
一、乙○○雖考領有駕駛執照，惟前因違規停車，而於民國八十九年三月二十七日辦
    理吊扣，期限至九十年一月二十六日，竟仍於八十九年四月二十四日十一時許駕
    照吊扣中，駕駛車牌號碼ＶＳ─三四二六號自小客車，沿高雄市左營區○○○路
    由南往北方向行駛，於該日十一時四十分許，行經新莊仔路六○四巷與新上街無
    號誌之交岔路口時，本應注意行車速度應依標誌之規定，無規定者，行經無交通
    號誌之交岔路口，應減速慢行作隨時停車之準備，又汽車行駛時，駕駛人應注意
    車前狀況，並隨時採取必要之安全措施，並依當時之天候晴朗、有充足日間自然
    光線、路面乾燥、無缺陷、亦無障礙無，且視距良好之情形，又無不能注意之情
    形，乙○○竟疏於注意，貿然前進，適有考領合格重型機車駕駛執照之甲○○所
    騎乘車牌號碼ＯＩＥ─四五三號重型機車，沿新上街由西往東方向直行，亦應注
    意汽（機）車行駛至無號誌之交岔路口時，支線道車輛應暫停讓幹線道車輛先行
    ，竟疏未注意，而煞避不及發生以所駕駛之重型機車右前擋泥板及前輪右側處撞
    擊乙○○所駕駛自小客車左前翼子板處，甲○○即先摔上前開自小客車之車蓋上
    後，再跌落於地面，因之受有腰椎第一節爆裂性骨折之傷害。事故發生後乙○○
    立即打電話報警並叫救護車，在處理員警到達事故現場處理時，即向員警坦承肇
    事，並接受裁判。
二、案經甲○○訴由臺灣高雄地方法院檢察署檢察官偵查起訴。
    理  由
一、訊據被告乙○○固不否認於上開時、地於駕駛執照吊扣中，仍因駕駛前開車號之
    自小客車與告訴人甲○○所騎乘之重型機車發生碰撞之事故，並因之致告訴人受
    傷之事實，惟矢口否認有何過失犯行，辯稱：在經過路口時，伊有注意在沒有車
    輛時才通過，是告訴人自己騎車速度太快才撞上伊所駕駛之車云云。
二、經查：
  （一）右揭事實，業據告訴人指訴之綦詳，而肇事地點為一無號誌之交岔路口，被
        告所行駛之新莊仔路路寬約六點四公尺，告訴人所騎乘之新上街路寬約八公
        尺，兩車撞及後被告所駕駛之自小客車停於路中，車頭朝北、尾朝南，右後
        輪距離新裝仔路南側路口約三點三公尺，告訴人所騎乘之機車倒於該交岔路
        口西北角處，車頭朝西北、尾朝東南方向，機車車身後留有一條長約二點四
        公尺之刮地斜痕，玻璃與機車碎片散在兩車間，被告所駕駛之自小客車係車
        頭左前翼子板處凹陷、車前擋風玻璃呈蜘蛛網狀裂紋，位於左側駕駛座前，
        告訴人所騎乘之重型機車則係前輪右側及右側擋泥板處有擦撞與倒地後之刮
        痕，此分別有高雄市○○○○○道路交通事故調查報告表一份、交通事故談
        話紀錄表二紙及事故現場與車損照片四幀附卷可稽，就兩車停止位置，與碎
        片分布情形，可認被告與告訴人兩車係在新莊仔路與新上街之交岔路口中附
        近發生事故；查前開二條道路之車道數相同，並依該二條道路之寬度與承擔
        之交通功能，並無幹、支線之分，當時被告沿新莊仔路由南往北方向行駛，
        告訴人則係沿新上街由西往東方向騎乘而來，依兩車之車行方向，告訴人係
        左方車，而被告係右方車，並據前述兩車車損狀況，被告所駕駛之自小客車
        於撞及後僅呈凹陷、車窗有輪狀裂紋，告訴人之機車亦僅為擦刮痕，足見告
        訴人騎乘機車當時之車速應不快。
  （二）按車輛行至無號誌之交岔路口，車輛應減速慢行作隨時停車之準備；汽車行
        駛時，駕駛人應注意車前狀況，並隨時採取必要之安全措施，又汽車行駛至
        無號誌之交岔路口時，左方車應暫停讓右方車先行，道路交通安全規則第九
        十三條第一項第四款、第九十四條第三項，及第一百零二條第一項第二款後
        段分別定有明文，被告駕車行駛依法即應負有前開注意義務，且依當時之天
        候晴朗、有日間自然光線，道路乾燥、無缺陷、亦無障礙物且視距良好等各
        情，亦經載明於前開道路交通事故調查報告表，則被告駕車途經本件車禍發
        生地點前，本應注意行駛至無號誌之交岔路口時之車速應減至隨時可以煞停
        之狀態，同時應注意車前之人、車動，以適時採取必要之安全措施，詎被告
        行經肇事路口竟未加注意，遽然直行欲通過該路口肇致事故，其於本件事故
        確有過失至明。本件車禍事故經送請鑑定與覆議，亦均為相同之認定，此分
        別有高雄市政府建設局車輛行車事故鑑定委員會以高市鑑字第八九○五○三
        八號函檢附之鑑定意見書，與高雄市車輛行車事故鑑定委員會於九十年一月
        三日以九十高市覆字第四五九號函各一分在卷可參，而告訴人因本件車禍事
        故受有腰椎第一節爆裂性骨折之傷害，亦有高雄榮民總醫院開立之診斷證明
        書一紙在卷可稽，且被告之過失行為與告訴人之受傷結果間，顯有相當因果
        關係。縱認告訴人騎乘機車亦有左方車輛未讓右方車輛先行，及疏未注意車
        前狀況而對本件事故之發生亦有過失，仍無法卸免被告前開過失責任。綜上
        所述，被告所辯顯係卸責之詞，並不足採，本件事證已臻明確，被告犯行洵
        堪認定。
二、核被告所為，係犯刑法第刑法第二百八十四條第一項前段之罪。被告於肇事當時
    ，已因違規停車於事故發生前即八十九年三月二十七日遭吊扣，吊扣期限並至九
    十年一月二十六日，此有高雄市監理處於九十年一月十七日，以高市監二字第○
    六三八號函一紙在卷可按，則被告於其駕駛執照被吊扣期間之八十九年四月二十
    四日駕駛汽車致生本件事故，因依道路交通安全規則第五十條第一項規定，汽車
    駕駛執照為駕駛汽車之許可憑證，是被告之駕駛執照在上開期間被吊扣，在其處
    分期間即無許可駕駛汽車之憑證，不得駕駛車輛，易言之，吊扣駕照期間係絕對
    禁止該被吊扣駕駛執照之人駕駛汽車，是被告於駕照吊扣期間駕駛汽車，顯無駕
    駛之許可憑證，而屬無照駕駛，可資認定（卷附最高法院八十八年度台上字第一
    七九六號判決及司法院刑事廳於八十二年三月三十日以（八二）廳刑一字第０五
    二八三號函覆台灣高等法院之研究意見亦採同一見解，可資參照），是被告既屬
    無照駕駛，又因而致生本件事故而使告訴人受傷，應負刑法第二百八十四條第一
    項前段之過失致傷害罪之罪責，自應依道路交通管理處罰條例第八十六條第一項
    之規定，加重其刑；又被告於肇事後，即報警處理，並於員警至事故現場時，自
    承為肇事者，並接受裁判，此有交通事件職務報告書一份在卷可憑，是被告為對
    於未發覺之罪自首而受裁判，應依刑法第六十二條前段規定減輕其刑；並依刑法
    第七十一條第一項之規定，就前開各項加重減輕事由，先加後減之。爰審酌被告
    行經無號誌之交岔路口未減速慢行，亦疏未注意車前狀況之過失程度，及告訴人
    騎乘在左側車道，未讓右側車道之車輛先行之過失程度，告訴人因本件車禍事故
    所受傷害之程度，被告素行良好，有本院被告院內索引卡紀錄表及台灣高等法院
    被告全國前案紀錄表各一份在卷可佐及在庭態度良好等一切情狀，量處如主文所
    示之刑，以為懲儆，又被告於犯罪後，刑法第四十一條於九十年一月四日修正，
    並於同月十日公布施行，有關易科罰金部分，範圍擴大為最重本刑五年以下有期
    徒刑之罪，惟與被告所犯之罪比較後並不影響，依刑法第二條第一項前段之規定
    ，應適用裁判時之刑法第四十一條第一項規定，並諭知易科罰金之折算標準。
據上論斷，應依刑事訴訟法第二百九十九條第一項前段，道路交通管理處罰條例第八
十六條第一項，刑法第二條第一項前段、第二百八十四條第一項前段、第六十二條前
段、第四十一條第一項，罰金罰鍰提高標準條例第一條前段、第二條，判決如主文。
中      華      民      國    九十      年      二      月     十三     日
                              臺灣高雄地方法院交通法庭
                                  法  官   程克琳
右正本證明與原本無異。
如不服本判決，應於判決送達後十日內，向本院提出上訴狀。
                 書記官   梁瑜玲
中      華      民      國    九十      年      二      月     十四     日
【附錄本案論罪科刑法條】
刑法第二百八十四條第一項︰
因過失傷害人者，處六月以下有期徒刑、拘役或五百元以下罰金。致重傷者，處一年
以下有期徒刑、拘役或五千元以下罰金。


司法院資訊處製作；財團法人民間司法改革基金會備份。
